臺灣桃園地方法院民事判決
110年度訴字第1510號
原      告  杜文強  
訴訟代理人  呂瑞貞律師                      
被      告  禹道浙  
訴訟代理人  劉楷律師  
            陳耀偉律師                      
被      告  社團法人桃園市國立成功大學校友會

法定代理人  張瑞源  

上列當事人間請求確認當選有效事件，於民國111年11月21日言
詞辯論終結，本院判決如下：
    主      文
原告之訴駁回。
訴訟費用由原告負擔。
    事實及理由
壹、程序事項：
    按訴狀送達後，原告不得將原訴變更或追加他訴，但請求之
    基礎事實同一者，不在此限，民事訴訟法第255條第1項但書
    第2款定有明文。原告起訴時原列禹道浙為被告，並聲明：
    確認原告與社團法人桃園市國立成功大學校友會（下稱桃園
　　市成大校友會）間，就第6屆理事長之委任關係存在（本院
　　卷第3頁），嗣於民國111年2月17日追加桃園市成大校友會
　　為被告，並變更聲明如下列聲明欄所示（本院卷第69頁），
　　核原告所為係基於同一基礎事實之請求，依上揭法律規定，
　　應予准許。
貳、實體事項：　　
一、原告起訴主張：被告桃園市成大校友會於109年10月24日召
    開第6屆第1次會員大會改選理監事，選任訴外人文祖湘、原
    告、張瑞源、禹良治、李清庭、梁嘉澤、傅舒汶、謝細英、
    蔡建東等人擔任理事，並於同日召開第6屆第1次理事會會議
    ，選任原告擔任第6屆之理事長，該日並無人對理事會之選
    舉過程提出異議，原告之當選應為合法有效。惟被告禹道浙
    否認原告當選被告桃園市成大校友會第6屆理事長，不願配
    合將成立案證書、圖記等資料移交，致原告無法代表被告桃
    園市成大校友會對外行使權利，雖被告桃園市成大校友會未
    否認原告當選6屆理事長，然原告與被告桃園市成大校友會
    間第6屆理事長之委任關係是否存在，顯已因被告禹道浙否
    認而不明確，致原告私法上之地位有受侵害之危險，爰依法
    訴請確認原告與被告桃園市成大校友會間第6屆理事長之委
    任關係存在等語。並聲明：確認原告與被告桃園市成大校友
    會間第6屆理事長之委任關係存在。　　
二、被告方面：
　㈠被告禹道浙表示：被告桃園市成大校友會之會員為93人，訴
    外人王雅慧受原告指示所製作之第6屆第1次會員大會簽到表
    ，未如實將所有會員列冊，該表上有高達21名未經理事會審
    查通過之人，則桃園市成大校友會第6屆第1次會員大會應到
    人數為93名，而簽到表扣除不具會員身分者，實到人數為28
    人，顯未過半數，該第6屆第1次會員大會自屬不成立，當日
    縱有召開理監事會議選任原告為理事長，亦屬無效等語。並
    聲明：原告之訴駁回。
　㈡被告桃園市成大學校友會則以：僅被告禹道浙及訴外人蕭長
    安否認原告理事長資格，但此2人都不能夠代表桃園市成大
    校友會；桃園市成大校友會並沒有否認原告是第6屆的理事
    長等語置辯。　　
三、得心證之理由：
  ㈠被告禹道浙部分：
　  按當事人之適格為權利保護要件之一，原告或被告就為訴訟
    標的之法律關係如無訴訟實施權，當事人即非適格，原告欠
    缺權利保護要件，法院自應認其訴為無理由，以判決駁回之
    。而當事人適格，係指當事人就具體特定之訴訟，得以自己
    之名義為原告或被告，而受為訴訟標的法律關係之本案判決
    之資格而言，故在確認之訴，被告須為使原告有確認必要之
    對方利害關係人，始有被告之適格（最高法院29年渝抗字第
    347號判例、80年度台上字第2378號判決意旨參照）。原告
    對被告禹道浙提起本件訴訟，請求確認其與被告桃園市成大
    校友會間第6屆理事長委任關係存在。惟被告桃園市成大校
    友會109年10月24日召開之第6屆第1次會員大會及理事會之
    會議（下稱系爭會議），以及向桃園市政府申請報備之文件
    所拘束之對象，為桃園市成大校友會之會員全體，非僅為原
    告、被告禹道浙或參與該會議之單一會員而已，則原告對被
    告禹道浙個人提起本件訴訟，請求確認其與被告桃園市成大
    校友會間第6屆理事長委任關係存在，為當事人不適格，欠
    缺權利保護要件，為無理由，應予駁回。
　㈡被告桃園市成大校友會部分：
　  按確認法律關係之訴，非原告有即受確認判決之法律上利益
    者，不得提起之，民事訴訟法第247條第1項前段定有明文。
    而該條所謂即受確認判決之法律上利益，係指因法律關係之
    存否不明確，致原告在私法上之地位有受侵害之危險，而此
    項危險得以對於被告之確認判決除去者而言（最高法院42年
    台上字第1031號判例要旨參照）。若被告對原告主張之法律
    關係，自始無爭執，即法律關係之存否並無不明確之情形，
    尚不能謂原告有即受確認判決之法律上利益（最高法院96年
    度台上字第920號裁判意旨參照）。本件被告桃園市成大校
    友會對原告主張其第6屆理事長委任關係存在一事，並未爭
    執，揆諸上揭說明，原告對被告桃園市成大校友會提起確認
    其與桃園市成大校友會間第6屆理事長委任關係存否之訴，
    即認無受確認判決之法律上利益。
四、綜上所述，本件原告之訴顯然欠缺當事人適格，且無確認利
    益，原告之訴為無理由，應予駁回。至被告禹道浙聲請傳喚
    蕭長安到庭作證，欲證明系爭會議決議不成立云云（本院卷
    第107頁），然原告對被告禹道浙所提起之訴訟因當事人不
    適格而駁回其訴，業如前述，故被告禹道浙此部分證據調查
    之聲請，核無必要。本件事證已臻明確，兩造其餘攻擊防禦
    方法及所提之證據，經本院審酌後，認為均與判決結果無影
    響，爰不一一論述，附此敘明。 
五、訴訟費用負擔之依據：民事訴訟法第78條。
中　　華　　民　　國　　111 　年　　11　　月　　29　　日
                  民事第一庭    法　官　李麗珍
以上正本係照原本作成。
如對本判決上訴，須於判決送達後 20 日內向本院提出上訴狀。
如委任律師提起上訴者，應一併繳納上訴審裁判費。　　
中　　華　　民　　國　　111 　年　　11　　月　　29　　日
                                書記官  謝伊婕